【裁判字號】    97,抗,246
【裁判日期】    970529
【裁判案由】    聲明異議
【裁判全文】
臺灣高等法院臺中分院民事裁定  97年度抗字第246號
抗  告  人  新欣環保工程股份有限公司
法定代理人  甲○○
相  對  人  丙○○
相  對  人  丁○○
相  對  人  乙○○
相  對  人  馬來西亞商富析資產管理股份有限公司台灣分公司
法定代理人  戊○○
上列抗告人因與相對人等間聲明異議事件，對於台灣彰化地方法
院民國97年 4月18日所為96年度執字第5820號裁定提起抗告，本
院裁定如下：
      主  文
抗告駁回。
抗告程序費用由抗告人負擔。
      理  由
一、原法院以：相對人即債務人丙○○所有坐落彰化縣員林鎮○
    ○段第338號土地及其上建號331及1241號建物（門牌彰化縣
    員林鎮○○街81號）於民國（下同）88年12月17日經法院假
    扣押查封時，丙○○之女乙○○在場陳述確係債務人自住，
    無出租，有該院88年度執全字第1145號假扣押執行卷可稽。
    抗告人雖提出其公司營利事業登記證，主張其自79年12月28
    日即承租該建物，然該登記證亦僅能證明公司形式上設籍於
    該址，並無法證明抗告人與相對人丙○○確有租賃關係，更
    無法證明其有土地法第104條第1項之優先承買權，因而駁回
    抗告人請求於拍賣公告內註明拍賣物有租約不點交，及抗告
    人有優先承買權之聲請，依法並無不合。
二、抗告意旨仍提出該營利事業登記證，指摘原裁定不當。惟查
    ：88年12月17日經法院假扣押查封時，不但丙○○之女乙○
    ○在場陳述確係債務人自住，無出租；即假扣押查封後，丙
    ○○之夫丁○○亦於95年11月13日受丙○○委任閱卷，閱卷
    後對其女表示無出租之事實亦未表示意見，有該假扣押執行
    卷可查。更何況第三人蘇瓊璘另案於原法院96年度執字第58
    20號民事執行事件，亦主張系爭建物之4、5樓為伊向丙○○
    買受，為伊所有，第1至3層為伊所承租，租期自83年12月30
    日起至88年12月29日止，並提出買賣契約書及租約為證，有
    該執行卷宗可查。抗告人主張自79年12月28日即承租系爭建
    物至今，更不可採。抗告人主張其對系爭建物有租賃關係，
    應於拍賣公告載明，應無足取。又土地法第104條第1項規定
    ：基地出賣時，地上權人、典權人或承租人有依同樣條件優
    先購買之權。房屋出賣時，基地所有權人有依同樣條件優先
    購買之權。係指房屋與基地分屬不同之人所有，房屋所有人
    對於土地並有地上權、典權或租賃關係存在之情形而言，最
    高法院69年台上字第 945號判例可資參照。本件系爭房屋及
    基地同屬相對人丙○○所有，依據上開判例意旨，抗告人縱
    使對系爭建物有租賃權，對系爭建物及土地亦無優先承買權
    。原法院駁回抗告人之聲請，並無不合，抗告無理由，應予
    駁回。
三、據上論結，本件抗告為無理由，依強制執行法第 30條之1、
    民事訴訟法第 495條之1第1項、第449條第1項、第95條、第
    78條，裁定如主文。
中    華    民    國    97    年    5     月    29    日
                  民事第三庭    審判長法  官  陳照德
                                      法  官  朱  樑
                                      法  官  曾謀貴
以上正本係照原本作成。
再為抗告應以適用法規顯有錯誤為理由，並經本院之許可，該許
可以原裁定所涉及之法律見解具有原則上之重要性者為限。
如提起再抗告者應於裁定送達後10日內向本院提出抗告理由狀（
須按照他造人數附具繕本）並繳納抗告裁判費新臺幣1,000元，
同時委任律師或具有律師資格之關係人為代理人。
                                      書記官  王麗珍
中    華    民    國    97    年    5     月    30    日
                                                      Ｍ


司法院資訊處製作；財團法人民間司法改革基金會備份。
